【裁判字號】    89,台上,848
【裁判日期】    890218
【裁判案由】    違反毒品危害防制條例
【裁判全文】
最高法院刑事判決                                八十九年度台上字第八四八號
    上  訴  人  甲○○
    選任辯護人  王勝彥律師
右上訴人因違反毒品危害防制條例案件，不服臺灣高等法院花蓮分院，中華民國八十
八年十一月八日第二審判決（八十八年度上訴字第二七五號，起訴案號：臺灣臺東地
方法院檢察署八十七年度偵字第一六四九號），提起上訴，本院判決如左：
    主  文
原判決撤銷，發回臺灣高等法院花蓮分院。
    理  由
本件原判決認定上訴人甲○○與案外人陳義俊（由檢察官另案偵辦）基於共同犯意之
聯絡，明知化學合成麻藥品安非他命為禁藥，仍於民國八十七年四月五日，經由陳義
俊收受廖雄山（非法吸用安非他命部分現在停止戒治付保護管束中）交付之新台幣（
下同）五千元後，由甲○○攜帶禁藥安非他命一小包，前往台東市○○路石海岸釣蝦
場內，讓與廖雄山，於同年月七日下午五時左右，為警於台東市○○街二十三巷三弄
三號廖雄山住處查獲其持有上開受讓之安非他命一小包（毛重一公克）等情，因將第
一審法院諭知上訴人無罪之判決撤銷，變更檢察官起訴法條，改判論處上訴人共同明
知為禁藥而轉讓罪刑（處有期徒刑一年二月），固非無見。
惟查：（一）審理事實之法院，本乎發見實質真實之本旨，對於案內一切與罪名之成
否、論罪科刑有關之證據，除認為不必要者外，即令未經當事人聲請調查，仍應詳予
查證，然後基於調查所得之心證，以為判斷之基礎。故證據雖已調查，若尚有其他必
要部分並未調查，即與證據未經調查無異，如遽行判決，仍難謂無刑事訴訟法第三百
七十九條第十款規定所稱應於審判期日調查之證據，而未予調查之違法。上訴人在第
一審法院調查時即辯稱八十七年四月五日伊去掃墓，未去石海岸釣蝦場（見第一審卷
第十七頁背面）。嗣於原審審判期日復供稱八十七年四月五日未去石海岸釣蝦場（見
原審卷第三二頁背面），而八十七年四月五日適逢民族掃墓節，則上訴人當天曾否前
往掃墓、當時有無與親人一同前往、其掃墓之起迄時間如何、廖雄山究係何時付款向
陳義俊購買安非他命、上訴人何時受託交付安非他命予廖雄山，均關乎證人廖雄山在
警訊及偵查中之指證能否採信，原判決就此未予調查，即認廖雄山在警訊及偵查中之
證述，堪予採信，自屬未盡調查能事。又原判決以警方在廖雄山住處查獲之白色結晶
物一包係上訴人轉讓予廖某之物，即認定上訴人轉讓者為安非他命，惟該包結晶物是
否確係安非他命，卷內並無任何鑑定資料足憑，原審未經查明遽予認定，其採證難謂
無證據調查未盡之違法。（二）刑事法上所謂之販賣行為，祇須以營利之意思而販入
或賣出，即足構成，並不以行為人因之獲致價差利益為必要。倘行為人於有償讓與他
人之初，係基於營利之意思，並已著手實施，縱因故無法以高於購入原價出售，最終
不得不以原價或低於原價讓與他人，仍屬販賣行為。是以本件上訴人販入安非他命之
價格究係若干，將之有償讓與廖雄山，是否可獲致價差利益，均非區別上訴人所為究
係構成販賣化學合成麻醉藥品罪，抑或轉讓禁藥罪之標準。原判決以：「『販』字含
有買賤賣貴之意思，因而法律之規範販賣行為應予處罰，自應以意圖營利為必要，檢
察官起訴認被告（即上訴人）所為，應構成上述非法販賣化學合成麻醉藥品罪，而對
於被告（即上訴人）究以何價格購入安非他命，以五千元之價格轉售與廖雄山，究圖
得若干之利益，均乏事證足資證明，即難認被告（即上訴人）有從中圖取差額利潤，
是其販賣之犯行，尚屬不能證明」，說明上訴人及陳義俊有償轉讓安非他命予廖雄山
之行為，祇應論以轉讓禁藥罪，其論敘是否與刑事法上所稱販賣之定義吻合，能否依
該項說明即認上訴人所為祇構成轉讓禁藥罪名，均待研求。以上，為上訴意旨所指摘
，或為本院得依職權調查之事項，應認原判決有撤銷發回更審之原因。
據上論結，應依刑事訴訟法第三百九十七條、第四百零一條，判決如主文。
中      華      民      國    八十九    年      二      月     十八     日
                              最高法院刑事第一庭
                                  審判長法官  施  文  仁
                                        法官  張  淳  淙
                                        法官  林  永  茂
                                        法官  蕭  仰  歸
                                        法官  陳  世  淙
      右正本證明與原本無異
                                              書  記  官
中      華      民      國    八十九    年      二      月    二十三    日


司法院資訊處製作；財團法人民間司法改革基金會備份。
